【裁判字號】    91,訴,1811
【裁判日期】    920327
【裁判案由】    公共危險
【裁判全文】
臺灣臺中地方法院刑事判決                        九十一年度訴字第一八一一號
    公  訴  人  臺灣臺中地方法院檢察署檢察官
    被      告  甲○○
    指定辯護人  本院公設辯護人  丙○○
右列被告因公共危險案件，經檢察官提起公訴（九十一年度偵字第一三二八四號），
本院判決如左：
    主  文
甲○○放火燒燬現供人使用之住宅，未遂，處有期徒刑參年柒月。打火機壹個、扣案
之手套壹雙、酒瓶破片及碎布條壹條，均沒收。
    事  實
一、緣甲○○於民國九十一年七月七日凌晨零時三十分許，在臺中市○○路六三六號
    一樓（該棟房屋計有四層樓，第二層至第四層均係現供人使用之住宅）鐘鳳源經
    營之「立大鎖印店」前，因搖晃該店之廣告看版，為鐘鳳源發現制止，鐘鳳源並
    要求甲○○賠償其損失，甲○○予以答應離去後，竟因心有不甘，而萌生放火燒
    燬「立大鎖印店」報復之意，並即在臺中市○○路某處，拾取遭不詳之人棄置之
    臺灣啤酒空玻璃瓶二個，至臺中市○○路○段一九八號康旺加油站，向該加油站
    員工乙○○要求加滿二酒瓶之汽油，並向不知情之乙○○索取破布，將破布塞入
    酒瓶內，當場製作汽油彈（非屬槍砲彈藥刀械管制條例之彈藥）後，隨即於同日
    凌晨一時十五分許，返回「立大鎖印店」前，其竟明知位處上址一樓之「立大鎖
    印店」，其上尚有三層樓房，且該棟房屋與旁邊之七棟房屋係屬相連接之整體建
    築，該處復屬鬧區，竟在預見該整體建築中極可能會有屬供人使用之住宅，如放
    火燒燬「立大鎖印店」，將會延燒波及其他相連之住宅房屋之情況下，基於燒燬
    現供人使用住宅亦不違背其意思之未必故意，先將上開其所製作之其中一個汽油
    彈，朝「立大鎖印店」大門丟擲，待該汽油彈掉落在靠近「立大鎖印店」大門（
     即鋁門）前之騎樓地上破裂，汽油潑散流出後，即以其自備之打火機（未扣案
    ）點燃汽油，引燃火勢，因其手上所戴之手套亦著火，甲○○將手套上之火熄滅
    後，隨即逃逸，並將另一個汽油彈棄置路旁，幸經適在該址附近之詹日春發現起
    火，予以救火得宜，火勢僅燒黑騎樓地板及「立大鎖印店」左側玻璃門下方之鋁
    門部分，即遭熄滅，甲○○始未得逞。又甲○○於上開時地製作汽油彈時，已為
    乙○○發現有異而報警，甲○○乃在臺中市○○路與弘孝路口，為趕至現場之警
    員逮捕，扣得上開手套一雙，並為警在「立大鎖印店」前扣得酒瓶破片及碎布條
    一條等物。
二、案經臺中市警察局第六分局報告臺灣臺中地方法院檢察署檢察官偵查起訴。
    理  由
一、訊據被告甲○○固對於右揭其因搖晃鐘鳳源所經營之「立大鎖印店」之廣告看版
    ，為鐘鳳源發現制止，鐘鳳源並要求甲○○賠償其損失，甲○○予以答應離去後
    ，因心有未甘，而在臺中市○○路旁某處，拾取臺灣啤酒空玻璃瓶二個，至臺中
    市○○路○段一九八號康旺加油站，向該加油站員工乙○○要求加滿二酒瓶之汽
    油，並向不知情之乙○○索取破布，將破布塞入酒瓶內，當場製作汽油彈（非屬
    槍砲彈藥刀械管制條例之彈藥），隨即於同日凌晨一時十五分許，返回「立大鎖
    印店」前，將上開其所製作之其中一個汽油彈，朝「立大鎖印店」方向丟擲，並
    以其自備之打火機點燃汽油，引燃火勢，嗣將另一瓶汽油彈丟棄路旁，旋在上址
    為警逮捕等事實坦承不諱，惟辯稱：伊係在「立大鎖印店」門口的馬路對面，將
    汽油彈丟在「立大鎖印店」門口，並非將汽油彈丟在大門上，伊只是要嚇嚇鐘鳳
    源，不是要燒「立大鎖印店」。且伊係遭毆打才逃跑，伊有幫忙救火云云。惟查
    ：（一）右揭被告如何因搖晃鐘鳳源所經營「立大鎖印店」之廣告看版，為鐘鳳
    源發現制止，鐘鳳源並要求甲○○賠償其損失，甲○○予以答應後離去，竟因心
    有未甘，而在福興路旁拾取臺灣啤酒空玻璃瓶二個，至臺中市○○路○段一九八
    號康旺加油站，向該加油站員工乙○○要求加滿二酒瓶之汽油，並向不知情之乙
    ○○索取破布，將破布塞入酒瓶內，當場製作汽油彈（非屬槍砲彈藥刀械管制條
    例之彈藥），隨即於同日凌晨一時十五分許，返回「立大鎖印店」前，將上開其
    所製作之其中一個汽油彈，朝「立大鎖印店」方向丟擲，並以其自備之打火機點
    燃汽油，引燃火勢，並將另一汽油彈丟在路旁，旋在上址為警逮捕等事實，已經
    被告於警詢及偵審中供承不諱，核與被害人鐘鳳源於警詢及偵審中指述、證人乙
    ○○於警詢中證述、證人即現場目擊證人丁○○、證人詹日春分別於警詢及審理
    中證述情節相符，已足認定。（二）被告於九十二年三月十三日審理中，本院初
    始訊問時已直承：「（是否要燒立大鎖印店？）是的。」、「（為何要燒立大鎖
    印店？）因為之前有發生爭吵。」等語。且其於警詢中亦供承：「．．，就（將
    汽油彈）朝大門前丟擲，．．。」等語。又「立大鎖印店」所在之臺中市○○路
    六三六號房屋計有四層樓，第二層房屋靠近馬路部分之地板即為一樓騎樓之天花
    板，有照片五張在卷可稽，並經本院至現場勘驗屬實。再被告引燃汽油後，「立
    大鎖印店」前之騎樓約有二分之一面積著火，火勢高達約一百六十三公分高，經
    詹日春以掃把救火約十分鐘，火勢始告熄滅，亦經證人詹日春於審理中結證在卷
    。且「立大鎖印店」緊接大門（即鋁門）之騎樓地板上，有明顯之大片受燒痕跡
    ，該受燒痕跡並及於鋁門下之地板，且緊接鋁門處除有小片之玻璃碎片外，並有
    大片之玻璃碎片，有照片二張在卷可考（見偵查卷第二六頁），另「立大鎖印店
    」之鋁門下方，亦有遭燒黑乙節，亦經被害人鐘鳳源於審理中指陳甚明。另經本
    院至現場勘驗結果，現場騎樓地板之地勢為由鋁門處往馬路處低下傾斜，有本院
    勘驗筆錄在卷可稽，是汽油顯無自靠近馬路之騎樓地板上，流向靠近鋁門處之地
    板之可能。準此，苟非汽油彈之落點確在緊鄰鋁門處，該處當無足以產生大片受
    燒之汽油量存在。依此，被告確係朝「立大鎖印店」大門即鋁門處丟擲汽油彈，
    且落點即在極近鋁門處之地板上，應足認定。是就被告係在與鐘鳳源發生爭吵後
    ，因心有未甘，始持上開汽油彈朝「立大鎖印店」大門丟擲，並點火引燃火勢；
    汽油彈之落點極為靠近「立大鎖印店」大門；及「立大鎖印店」大門下之地板亦
    有大片受燒情形等節觀之，被告上開於本院審理中所供其係意欲放火燒「立大鎖
    印店」等語，應屬真實。至其另辯稱：只是要嚇嚇鐘鳳源，不是要燒「立大鎖印
    店」云云，則顯係圖卸刑責之詞，尚難採信。（三）被告以打火機點燃汽油後，
    因其所戴之手套著火，被告將手套上之火熄滅後，隨即逃逸，並未留在現場幫忙
    救火，且被告放火後，現場只有詹日春一人救火等節，亦經證人丁○○、詹日春
    二人分別於審理中結證甚明，互核相符，被告辯稱伊有留在現場幫忙救火云云，
    顯非事實，亦無足採。（四）「立大鎖印店」所處之該棟大樓，係屬四層樓房，
    第二層至第四層均係現供人使用之住宅，已經證人即該棟大樓住戶蔡佩芸於本院
    訊問時結證甚明。又該大樓係屬連棟建築之一棟，與其相連接之房屋計有七棟，
    鄰接之房屋均係商店，所處位置係屬鬧區，亦有照片五張（見本院審理卷）及勘
    驗筆錄之附圖一份在卷可按。而被告行為時係年滿三十五歲之成年人，其對於該
    連棟建築中，極可能有現供人使用之住宅，如放火燒燬「立大鎖印店」，將會延
    燒波及其他相連之住宅房屋乙節，自難諉為不知，其預見此情，猶執意丟擲汽油
    彈，引燃火勢，放火燒「立大鎖印店」，足見被告就燃燒「立大鎖印店」後，縱
    使延燒該棟房屋及其他連棟房屋亦不違背其本意，其有燒燬上開大樓二至四樓之
    住宅之未必故意，亦堪認定。此外，復有酒瓶破片、碎布條一條及白色手套一雙
    扣案足佐。綜上所述，被告所辯顯係事後卸責之詞，尚難採信。本案事證明確，
    被告犯行堪以認定。
二、核被告甲○○所為，係犯刑法第一百七十三條第三項、第一項之放火燒燬現供人
    使用之住宅未遂罪。又被告雖已著手放火行為之實行，惟尚未達到足以變更物體
    或使物體喪失其效用之既遂程度，應依刑法第二十六條前段之規定，按既遂犯之
    刑減輕之。爰審酌被告竟因細故與被害人鐘鳳源發生爭執，即心生放火報復念頭
    ，而為本案犯行，惡性非輕，及其犯罪後猶飾詞圖卸刑責，態度不佳等一切情狀
    ，量處如主文所示之刑。扣案之白色手套一雙、酒瓶破片及碎布條一條，核均係
    被告所有供犯罪所用之物，爰依刑法第三十八條第一項第二款規定，予以宣告沒
    收。至上開打火機一個，雖未據扣案，惟既係被告所有供犯罪所用之物，且查無
    積極證據足認業己滅失，仍應依刑法第三十八條第一項第二款規定，予以宣告沒
    收。
據上論斷，應依刑事訴訟法第二百九十九條第一項前段，刑法第一百七十三條第三項
、第一項、第二十六條前段、第三十八條第一項第二款，判決如主文。
中      華      民      國    九十二    年      三      月    二十七    日
                                          臺灣臺中地方法院刑事第三庭
                                              法    官    江奇峰
右正本證明與原本無異。
如不服本判決，應於判決送達後十日內向本院提出上訴狀，上訴於臺灣高等法院臺中
分院( 須附繕本 )。
                                              書記官
中      華      民      國    九十二    年      三      月    二十七    日
附錄論罪科刑法條全文：
刑法第一百七十三條：(放火或失火燒燬現住建築物及交通工具罪)
放火燒燬現供人使用之住宅或現有人所在之建築物、礦坑、火車、電車或其他供水、
陸、空公眾運輸之舟、車、航空機者，處無期徒刑或七年以上有期徒刑。
失火燒燬前項之物者，處一年以下有期徒刑、拘役或五百元以下罰金。
第一項之未遂犯罰之。
預備犯第一項之罪者，處一年以下有期徒刑、拘役或三百元以下罰金。


司法院資訊處製作；財團法人民間司法改革基金會備份。
